臺灣臺北地方法院民事判決
110年度建字第215號
原      告  太隆興企業股份有限公司


法定代理人  穆繼誠  

被      告  中麟營造股份有限公司

法定代理人  王中平  
訴訟代理人  呂偉誠律師
            蘇意淨律師
被      告  捷昇營造股份有限公司

法定代理人  張世凱  
訴訟代理人  王維立律師
複代 理 人  賴邵軒律師
被      告  弘堃工程股份有限公司


法定代理人  施並淵  

上列當事人間請求確認工程款債權存在事件，本院於民國111 年
10月4日言詞辯論終結，判決如下： 
    主  文
原告之訴及假執行之聲請均駁回。
訴訟費用由原告負擔。
    事實及理由
壹、程序事項
一、按解散之公司除因合併、分割或破產而解散外，應行清算。
    解散之公司，於清算範圍內，視為尚未解散。公司之清算，
    以董事為清算人。但本法或章程另有規定或股東會另選清算
    人時，不在此限。公司之清算人，在執行職務範圍內，亦為
    公司負責人，公司法第24條、第25條、第322條第1項、第8
    條第2項分有明文。經查，被告弘堃工程股份有限公司（下
    稱弘堃公司）於民國109年4月13日經公司股東會決議解散，
    並選任施並淵擔任清算人，其並向本院呈報清算人等情，有
    經濟部商工登記公示資料查詢、本院民事紀錄科查詢表在卷
    可參（見本院卷㈡第77、125至126頁），並經本院依職權調
    閱被告公司登記案卷及本院109年度司司字第212號呈報清算
    人事件全卷確認無訛。而被告弘堃公司業經解散，惟須俟清
    算人就清算程序中應為之清算事務，實質全部辦理完竣，公
    司法人格始因清算完結而消滅，則其既尚未清算完結，法人
    格現仍存續，就本件訴訟自有當事人能力，依前揭說明，自
    應以清算人施並淵為其法定代理人，合先敘明。
二、次按訴狀送達後，原告不得將原訴變更或追加他訴，但擴張
    或減縮應受判決事項之聲明、請求之基礎事實同一者，不在
    此限，民事訴訟法第255 條第1 項第2 款、第3 款定有明文
    。本件原告起訴時訴之聲明為：「㈠確認弘堃公司對被告中
    麟營造股份有限公司（下稱中麟公司）之工程款債權於債權
    金額新臺幣（下同）735,612元之範圍內存在；㈡確認弘堃公
    司對被告捷昇營造股份有限公司（下稱捷昇公司）之工程款
    債權於債權金額新臺幣（下同）735,612元之範圍內存在」
    ，嗣原告追加弘堃公司為被告(見本院卷㈠第367至371頁)，
    並變更上開聲明為如後所示（見本院卷㈡第11頁，詳本件判
    決實體事項原告主張部分之聲明），核屬擴張應受判決事項
    之聲明，且所請求之基礎事實仍屬同一，參諸前揭規定，應
    予准許。
三、再按第三人不承認債務人之債權或其他財產權之存在，或於
    數額有爭議或有其他得對抗債務人請求之事由時，應於接受
    執行法院命令後10日內，提出書狀，向執行法院聲明異議；
    債權人對於第三人之聲明異議認為不實時，得於收受前項通
    知後10日內向管轄法院提起訴訟，並應向執行法院為起訴之
    證明及將訴訟告知債務人，強制執行法第119條第1項、第12
    0條第2項分別定有明文。查，原告前據本院107年度司裁全
    字第710號假扣押裁定聲請對被告弘堃公司為強制執行，經
    臺灣新北地方法院（下稱新北地院）及本院核發執行命令，
    禁止被告中麟公司、被告捷昇公司對其清償，然分經其等於
    107年4月25日、107年7月27日聲明異議後，原告於108年1月
    29日向本院提起108年建字第50號確認工程款債權存在之訴
    ，復於108年12月13日當庭撤回對被告中麟公司、被告捷昇
    公司之起訴等情，有上開假扣押裁定、新北地院及本院執行
    命令、聲明異議狀在卷可稽（見本院卷㈠第15至17、27至43
    、363至365頁），並經本院調取上開各案卷確認屬實。而被
    告中麟公司、被告捷昇公司雖均主張原告已於另案撤回對其
    等之起訴，即視同其未起訴，則其於110年6月3日始再提起
    本訴，顯逾強制執行法第119條第1項、第120條第2項所定期
    限，起訴程式不合法云云。惟原告係依民事訴訟法第247條
    及民法第242條提起本訴，尚非依據強制執行法第120條第2
    項規定，是被告中麟公司、被告捷昇公司上開所辯，要屬無
    憑，原告本件起訴核無不法。
四、本件被告弘堃公司經合法通知，未於言詞辯論期日到場，核
    無民事訴訟法第386條各款所列情形，爰依原告之聲請，由
    其一造辯論而為判決。
貳、實體事項
一、原告起訴主張：
  ㈠被告弘堃公司前向原告購買油品，尚積欠4,870,844元未還，
    原告並向本院聲請對弘堃公司核發支付命令確定，其對弘堃
    公司確有債權存在。惟弘堃公司迄未還款，而其先前承攬被
    告捷昇公司位於板橋區埔墘段之連續壁工程，及被告中麟公
    司之土城醫院及華碩電腦工地連續壁工程，均尚有工程款債
    權未請領，然均經被告中麟公司、捷昇公司爭執弘堃公司對
    渠等之債權不存在，爰依民事訴訟法第247條規定訴請確認
    被告中麟公司、捷昇公司對弘堃公司有如下述聲明第1、2項
    所示債權存在。又倘該等債權確實存在，則弘堃公司顯然怠
    為行使其對被告中麟公司、捷昇公司之工程款債權請求權，
    致原告難以對其求償，是原告為保全債權之必要，自得依民
    法第242條規定，代位請求被告中麟公司、捷昇公司清償等
    語。
　㈡並聲明：
　⒈確認被告弘堃公司對被告中麟公司之工程款債權於4,870,844
    元，及自起訴狀繕本送達被告中麟公司之翌日起至被告中麟
    公司清償日止，按年息5％計算之利息之範圍內存在。
　⒉確認被告弘堃公司對被告捷昇公司之工程款債權於4,870,844
    元，及自起訴狀繕本送達被告捷昇公司之翌日起至被告捷昇
    公司清償日止，按年息5％計算之利息之範圍內存在。
　⒊被告中麟公司應給付弘堃公司4,870,844元，及自起訴狀繕本
    送達被告之翌日起至被告中麟公司清償日止，按年息5％計算
    之利息，並由原告代位受領。
　⒋被告捷昇公司應給付弘堃公司4,870,844元，及自起訴狀繕本
    送達被告之翌日起至被告捷昇公司清償日止，按年息5％計算
    之利息，並由原告代位受領。
　⒌第3、4項所命給付，如其一被告已為給付，其餘被告在該給
    付範圍內免給付責任。
　⒍願供擔保，請准宣告假執行。　
二、被告答辯則以：
  ㈠被告捷昇公司部分：被告弘堃公司雖有施作其板橋埔墘段工
    地之連續壁工程（下稱系爭板橋工程），而該工程計有保留
    款509,822元，然該工程係於107年1月進行最後一次估驗計
    價，顯見被告弘堃公司之保留款請求權已罹於2年之消滅時
    效，被告捷昇公司得拒絕給付，故原告就本件並無確認利益
    可言。況依被告捷昇公司與被告弘堃公司就系爭板橋工程所
    簽訂之工程承攬合約書（下稱系爭板橋工程契約）第4條第3
    項約定，被告弘堃公司於工程驗收合格，且開立保固切結書
    後，始得請領保留款，然弘堃公司並未通過驗收，施工亦有
    瑕疵，經被告捷昇公司催告改善未果，被告捷昇公司僅得另
    行委請湯旺工程行進行修補，共計支出639,040元，被告捷
    昇公司復依民法第493條第2項規定與上開保留款相扣抵，則
    被告弘堃公司對被告捷昇公司已無債權存在，原告即無可代
    位之債權甚明，故原告之請求並無理由。並聲明：⒈原告之
    訴駁回；⒉如受不利判決，願供擔保，請准免為假執行。
  ㈡被告中麟公司部分：被告弘堃公司雖有承攬施作其之土城醫
    院工地之連續壁工程（下稱系爭土城醫院工程），但僅是被
    告中麟公司之下下包，並無直接契約關係，就此工程對被告
    中麟公司並無任何工程款請求權可言。又被告弘堃公司雖另
    承包被告中麟公司之華碩電腦工地之連續壁工程（下稱系爭
    華碩工程），但其於107年3月31日表明因財務困難無法繼續
    施工而自行退場，故被告弘堃公司縱有工程款可請求，其承
    攬報酬請求權早已於109年3月30日罹於2年之消滅時效，被
    告中麟公司得拒絕給付，故原告就本件顯無確認利益。縱認
　　未罹於時效，被告弘堃公司撤場後，被告中麟公司代其僱工
    收尾並修補瑕疵，復額外支出人事費用，共計5,856,361元
    ，已超過被告弘堃公司得請領之保留款金額5,575,685元，
    相互抵銷後，被告弘堃公司對被告中麟公司已無任何債權。
    此外，被告中麟公司對被告弘堃公司尚有10,395,000元票據
    債權，其亦得主張抵銷。是被告弘堃公司對被告中麟公司既
    無任何債權存在，原告即無可代位之債權，其請求顯無理由
    。並聲明：⒈原告之訴駁回；⒉如受不利判決，願供擔保，請
    准免為假執行。
　㈢被告弘堃公司部分：其經合法通知，未於言詞辯論期日到場
    ，亦未提出書狀作何聲明或陳述。
三、下列事實乃原告、被告中麟公司、被告捷昇公司所不爭執，
    並有各該證據可憑：
　㈠原告前以被告弘堃公司積欠票款為由，向本院聲請假扣押，
    經本院以107年度司裁全字第710號裁定准許，嗣原告持此假
    扣押裁定向本院聲請對被告弘堃公司強制執行，而經被告中
    麟公司、捷昇公司具狀聲明異議，有前開假扣押裁定、執行
    命令、聲明異議狀在卷可稽（見本院卷㈠第15至17頁、第27
    至43頁）。
　㈡原告以被告弘堃公司積欠票款為由，請求本院向其核發支付
    命令，經合法送達被告弘堃公司後，未據其聲明異議而告確
    定，有本院107年度司促字第9213號支付命令暨確定書在卷
    可參（見本院卷㈠第19至25頁）。
　㈢被告中麟公司與被告弘堃公司於106年4月18日簽訂工程發包
    承攬書，由被告弘堃公司向中麟公司承攬「華碩電腦新建土
    建工程之連續壁工程」（即系爭華碩工程），承包金額為5,
    750萬元（未稅），有工程發包承攬書在卷可稽（見本院卷㈠
    第101至107頁，下稱系爭華碩工程契約）。
  ㈣被告捷昇公司與被告弘堃公司於106年3月27日簽訂工程承攬
    合約書（即系爭板橋工程契約），由弘堃公司向捷昇公司承
    攬「德美建設板橋集合住宅新建工程之連續壁工程」（即系
    爭板橋工程），工程總價為5,098,212元（含稅），有系爭
    板橋工程契約存卷可參（見本院卷㈠第119至153頁）。　　
四、本院之判斷：
　　原告主張其為被告弘堃公司之債權人，而被告中麟公司、捷
    昇公司均積欠被告弘堃公司工程款未給付，故訴請確認渠等
    間工程款債權存在，其並得代位請求被告中麟公司、捷昇公
    司給付工程款予被告弘堃公司，由原告代為受領等情，均為
    被告中麟公司、捷昇公司所否認，並以前揭情詞置辯。是本
    院應審酌之點為：原告訴請確認被告弘堃公司對被告中麟公
    司、被告捷昇公司分別有4,870,844元暨遲延利息之工程款
    債權存在，並由原告依民法第242條規定代為受領，有無理
    由？茲分述如下：
  ㈠被告弘堃公司與被告中麟公司部分：
　⒈按確認法律關係之訴，非原告有即受確認判決之法律上利益
    者，不得提起之；確認證書真偽或為法律關係基礎事實存否
    之訴，亦同，民事訴訟法第247條第1項定有明文。又原告提
    起確認之訴，若原告之給付請求權之消滅時效已完成者，經
    他造為時效抗辯後，自無即受確認判決之法律上利益（最高
    法院32年上字第4198號裁判、84年度台上字第1392號判決意
    旨參照）。又按承攬人之報酬因兩年間不行使而消滅，民法
    第127 條第7 款亦有明定。而民法第144條第1項規定時效完
    成後，債務人得拒絕給付，是消滅時效完成之效力，不過發
    生拒絕給付之抗辯權，並非使請求權當然消滅，須待債務人
    為時效抗辯後，債權人之請求權始歸於消滅（最高法院 110
     年度台上字第 1639 號判決意旨參照）。
　⒉本件被告中麟公司主張被告弘堃公司就系爭華碩工程於107年
    3月31日表明終止契約並自行退場，故其承攬報酬請求權時
    效自該時起算，已於109年3月30日消滅，其得援引時效抗辯
    對被告弘堃公司拒絕給付，故原告即無確認利益等語。經查
    ：
　⑴被告弘堃公司與被告中麟公司於106年4月18日簽訂系爭華碩
    工程契約，由被告弘堃公司施作系爭華碩工程，然被告弘堃
    公司於107年3月31日發函予被告中麟公司，表示因其發生財
    務問題，無繼續履約能力，致無法繼續施作，請被告中麟公
    司同意終止系爭華碩工程契約後，隨即撤離工地等情，有被
    告弘堃公司107年3月31日函文在卷可證（見本院卷㈠第109頁
    ），被告中麟公司後續亦已將該工程委由其他廠商施作，此
    據其提出工程明細、計價單、發票、施工照片等件在卷為憑
    （見本院卷㈢41至461頁；本院卷㈣第17至35、97至497頁），
    並經證人林志倫即被告弘堃公司前工程師證述明確（見本院
    卷㈤93至94頁），堪認其等間之系爭華碩工程契約已於107年
    3月31日終止。而該契約終止後，向後失其效力，被告弘堃
    公司於終止契約後即得向被告中麟公司請求結算終止契約前
    其已完成施作工程之工程款（含保留款），可知被告弘堃公
    司於107年3月31日對被告中麟公司之工程款請求權，已屬可
    行使狀態，故其請求權時效應自107年3月31日起算2年，迄1
    09年3月30日屆至。然原告遲於110年6月3日提起本訴，復於
    110年11月3日始追加主張以民法第242條代位被告弘堃公司
    請求被告中麟公司給付系爭華碩工程之工程款（見本院卷㈡
    第11頁），顯見被告弘堃公司之承攬報酬請求權已罹於時效
    ，故被告中麟公司依民法第144條第1項規定拒絕給付，尚非
    無據。又原告雖以自己名義起訴，惟其本件起訴性質核屬代
    位行使被告弘堃公司之權利，則被告中麟公司既得對被告弘
    堃公司主張時效抗辯，其自亦得以此對抗被告弘堃公司之事
    由對抗原告。準此，被告弘堃公司對被告中麟公司縱仍有工
    程款債權存在，其請求權亦已逾2 年時效期間，且業據被告
    中麟公司為時效抗辯，依前開說明，原告訴請求確認被告弘
    堃公司對被告中麟公司就系爭華碩工程有工程款債權存在，
    即無即受確認判決之法律上利益，其提起此部分確認之訴，
    不應准許。 
　⑵原告雖主張：依系爭華碩工程契約一般條款第21條約定，應
    以該工程取得使用執照後之1年起算時效期間，且應再加計2
    年2年保固期間，故被告弘堃公司之請求權時效尚未消滅云
    云，並以系爭華碩工程之完工結算驗收證明書為據（見本院
    卷㈣第43頁）。惟查，系爭華碩工程契約一般條款第21條固
    約定：「為甲方（即被告中麟公司）帳目結算，自工程完工
    驗收合格之日起，一年以內請乙方（即被告弘堃公司）結清
    與甲方之間應收帳款或保留款，逾期未結，則視同乙方自願
    放棄對甲方之債權，乙方不再表示異議」（見本院卷㈠第107
    頁），且觀諸前開完工結算驗收證明書，可知系爭華碩工程
    之驗收日期為109年2月4日，然被告弘堃公司於107年3月31
    日即發函向被告中麟公司表明因財務問題無法繼續履約，雙
    方乃終止該契約，被告中麟公司嗣將該工程委由其他廠商施
    作完成等情，業如前述，則系爭華碩工程既非由被告弘堃公
    司施作完成並通過驗收，即難認有系爭華碩工程契約一般條
    款第21條約定之適用，亦顯無保固期間起算之問題可言，
　　故原告主張被告弘堃公司對被告中麟公司之工程款請求權時
    效應自工程驗收日109年2月4日起算2年至111年2月4日，再
    加計保固期間2年，其時效迄113年2月4日始消滅云云（見本
    院卷㈣第61頁、本院卷㈤第171頁)，洵屬無據。　
  ⒊至原告雖另稱：被告弘堃公司另承攬被告中麟公司之系爭土
    城醫院工程，仍有未請領之工程款債權云云，並舉該工程之
    使用執照資料為憑（見本院卷㈠第45頁），然此經被告中麟
    公司否認，辯稱被告弘堃公司僅係其之下下包，兩者並無直
    接契約關係，被告弘堃公司對其並無任何工程款請求權，其
    亦無雙方間之契約或結算資料可提供等語。查，依原告所舉
    之上開證據，至多僅能證明被告中麟公司之系爭土城醫院工
    程業經取得使用執照之事實，但其並未提出其他具體舉證以
    說明被告弘堃公司對被告中麟公司就此工程有任何工程款可
    請求，已難謂其主張屬實。又觀諸財政部臺北國稅局函覆本
    院之被告弘堃公司開立發票予被告中麟公司之各項進銷項憑
    證明細資料表，及被告中麟公司所提出之明細、發票簽收單
    影本（見本院卷㈡第93至95頁、本院卷㈢第9至37頁），可知
    被告中麟公司與被告弘堃公司就系爭土城醫院工程並無任何
    發票往來，益徵被告中麟公司前揭所辯應非虛妄。是原告主
    張被告弘堃公司就系爭土城醫院工程對被告中麟公司亦有工
    程款債權存在，顯非有理。　　
  ⒋復按債務人怠於行使其權利時，債權人因保全債權，得以自
    己之名義，行使其權利，民法第242條定有明文。又債權人
    得以自己名義代位行使者，為債務人之權利而非自己之權利
    ，若債務人自己並無該項權利，債權人自無代位行使之可言
    （最高法院49年台上字第175號裁判意旨參照）。查，被告
    中麟公司已對被告弘堃公司為時效抗辯，依前述說明，被告
    弘堃公司之請求權已歸於消滅，原告自無可代位行使其請求
    權之餘地，則其主張被告中麟公司應給付被告弘堃公司4,87
    0,844元暨遲延利息，並由原告代位受領云云，要屬無憑。
    至被告中麟公司雖另主張以票據債權、另行僱工收尾或修繕
    瑕疵所支出或增加相關費用為抵銷抗辯，然原告既無可代位
    行使之請求權，被告中麟公司對原告即不負給付義務，自無
    再探究其前揭抵銷是否有理由之必要，併此指明。　　
  ⒌據上各節，原告訴請確認被告弘堃公司對被告中麟公司有4,8
    70,844元暨遲延利息之工程款債權存在，並由其依民法第24
    2條規定代為受領，均無理由，不應准許。　　
　㈡被告弘堃公司與被告捷昇公司部分：　
　⒈按確認法律關係之訴，非原告有即受確認判決之法律上利益
    者，不得提起之，民事訴訟法第247條第1項定有明文。而所
    謂有即受確認判決之法律上利益，係指法律關係之存否不明
    確，原告主觀上認其在法律上之地位有不安之狀態存在，且
    此種不安之狀態，能以確認判決將之除去者而言，故確認法
    律關係成立或不成立之訴，苟具備前開要件，即得謂有即受
    確認判決之法律上利益（最高法院42年台上字第1031號裁判
    意旨參照）。查，原告起訴主張其為被告弘堃公司之債權人
    ，被告弘堃公司對被告捷昇公司有工程款債權存在，為被告
    捷昇公司所否認，堪認兩造就被告弘堃公司與被告捷昇公司
    有無前開債權存在有所爭執，其法律關係存否不明致原告私
    法上地位有受侵害之危險，該危險得以本件確認判決除去，
    揆諸前揭說明，原告提起此部分確認之訴應有確認利益。被
    告捷昇公司雖抗辯被告弘堃公司對其之工程款債權已罹於請
    求權時效，然其既自稱被告弘堃公司迄今未達可請求其給付
    保留款之契約要件（詳後述），即難認其請求權已屬可行使
    狀態，故無從認定其請求權時效已開始起算並罹於2年消滅
    時效，則被告捷昇公司主張其為時效答辯，原告並無確認利
    益云云，要難採認。
　⒉次按當事人主張有利於己之事實者，就其事實有舉證之責任
    。但法律別有規定，或依其情形顯失公平者，不在此限，民
    事訴訟法第277 條有所明定。而民事訴訟如係由原告主張權
    利者，應先由原告負舉證之責，若原告先不能舉證，以證實
    自己主張之事實為真實，則被告就其抗辯事實即令不能舉證
    ，或其所舉證據尚有疵累，亦應駁回原告之請求（最高法院
    110年度台上字第1069號裁判意旨參照）。準此，原告既主
    張被告弘堃公司對被告捷昇公司尚有4,870,844元暨遲延利
    息之工程款債權存在，經被告捷昇公司爭執，依上開說明，
    即應由原告負舉證之責。經查：
　⑴被告弘堃公司於完成各期工作後，即提出各期計價單及發票
    向被告捷昇公司辦理估驗計價請款，經捷昇公司審核後，已
    分別計價第1至3期工程款4,004,191元、363,489元、246,17
    2元，合計4,613,852元予被告弘堃公司，並於各期保留10％
    保留款等情，有被告弘堃公司計價單、被告捷昇公司工程估
    驗計價單、統一發票在卷可稽（見本院卷㈡第23至47頁）。
    而其中第1期尚有「清除水溝淤泥」之扣款項目16,538元，
    復於當期發票金額折讓（見本院卷㈡第33、43頁），益徵被
    告捷昇公司應確有付款予被告弘堃公司之事實。另證人王祖
    元即被告捷昇公司副總經理亦於本院審理時證稱：被告捷昇
    公司就被告弘堃公司完成之承攬施工範圍都有依約計價給付
    給被告弘堃公司，被告弘堃公司只剩保留款尚未請領等語（
    見本院卷㈤第97至98頁），是被告弘堃公司對被告捷昇公司
    就系爭板橋工程，除保留款外，已無剩餘工程款債權存在。
    原告雖主張被告捷昇公司未給付上開工程款，但其全未提出
    任何積極舉證，自難信其主張為真，故原告主張被告弘堃公
    司對被告捷昇公司尚有工程款債權4,613,852元存在云云，
    自無可採。
　⑵又就系爭板橋工程之保留款部分，被告捷昇公司不爭執該工
    程之保留款數額為509,822元，並有第3期工程估驗計價單在
    卷可按（見本院卷㈡第41頁）。又系爭板橋工程契約第4條第
    3項固約定：「保固責任：本工程完工經甲方（即被告捷昇
    公司）驗收合格，乙方（被告弘堃公司）請領尾款10％時，
    須簽具乙份本合約第14條所定之『保固切結書』予甲方，方可
    向甲方請領保留款」，可知被告弘堃公司須於被告捷昇公司
    驗收合格並且開立保固切結書後，方能向被告捷昇公司請領
    保留款。然衡諸工程保留款實屬承攬人施作完成工作之承攬
    報酬之一部分，而約定由定作人自承攬人已可請領之承攬報
    酬中預扣一定比例之款項，留待完成全部工作並驗收合格時
    ，承攬人始得向定作人請求。則被告弘堃公司就系爭板橋工
    程之保留款既為其施工完成之承攬報酬，縱其尚未符合系爭
    板橋工程契約第4條第3項之請領要件，仍難據以逕論對被告
    捷昇公司無工程保留款債權，故被告弘堃公司對被告捷昇公
    司就系爭板橋工程應有工程保留款509,822元債權存在。
　⑶惟按，工作有瑕疵者，定作人得定相當期限，請求承攬人修
    補之；承攬人不於前項期限內修補者，定作人得自行修補，
    並得向承攬人請求償還修補必要之費用，民法第493條第1、
    2項定有明文。查，被告弘堃公司就系爭板橋工程所施作之
    連續壁工程有漏水之瑕疵，經被告捷昇公司催告被告弘堃公
    司修補未果，被告捷昇公司乃另行委由湯旺工程行施作修繕
    工程，因而支出639,040元等情，有被告捷昇公司提出之107
    年1月3日、107年3月9日催告函文、計價單、照片、發票等
    修繕費用相關資在卷為證（見本院卷㈠第159至317頁），並
    據證人王祖元證述：被告弘堃公司就系爭板橋工程之承攬範
    圍包含連續壁、地中壁、CCP高壓止水樁等工程，其主工程
    連續壁、地中壁有做完，但CCP 止水樁做得不好，所謂CCP 
    就是在連續壁的公母單元相接處，用高壓混凝土做止水樁，
    工序上是在連續壁做完之後才會做CCP。被告弘堃公司並沒
    有完成CCP ，因為當時做完就漏水，依照合約被告弘堃公司
    要交付一個不會漏水的連續壁，被告捷昇公司有催告被告弘
    堃公司來修理，但其仍不處理，被告捷昇公司只好自己另行
    雇工來止漏，因為三民路工地本身地下水位很高，水壓很大
    ，所以一直處理到110 年底使照發下來前才結束等語（見本
    院卷㈤第97至99頁）。而被告捷昇公司雖未尋得上開催告函
    文送達予被告弘堃公司之證明，然依證人王祖元所證：被告
    捷昇公司有通知被告弘堃公司修補瑕疵，現場工地負責人會
    先以電話通知被告弘堃公司來修補，通知若不來，會用傳真
    通知，傳真再不來，會發函寄雙掛號給被告弘堃公司，而上
    開催告函文就是在催告被告弘堃公司進場，目的是要請被告
    弘堃公司趕快收尾並處理漏水問題，但被告弘堃公司並沒有
    按期處理完成，據當時工地回報的訊息，被告弘堃公司的工
    程人員是說公司不處理，他們也沒有辦法等語（見本院卷㈤
    第98頁），足見被告捷昇公司應確有定期催告被告弘堃公司
    進場處理之事實。復佐以證人林志倫證述：我在107年間擔
    任被告弘堃公司之現場工程師，從107 年1 月份就沒有拿到
    薪水，公司是說內部有財務周轉問題，下個月就會發薪水，
    但107 年2 月也沒有拿到薪水，107年3月公司負責人就出來
    說倒閉，請我們另找出路等語（見本院卷㈤第93、95頁），
    且被告中麟公司於107年4月16日聲請法院對被告弘堃公司核
    發支付命令，亦經法院通知其公司地址無法送達等情，有本
    院非訟中心函文在卷可參（見本院卷㈤第115頁），均堪認被
    告弘堃公司自107年1月起已發生經營及財務困難，且去向不
    明，顯無力再履行修繕責任。則被告捷昇公司依民法第493
    條規定自行修補瑕疵，並向被告弘堃公司請求償還修補必要
    之費用，核屬有據。
　⑷觀諸被告捷昇公司所提之前揭請款單、估價單、照片等相關
    資料（見本院卷㈠第163至317頁），其中包含地下室連續壁
    層接縫止漏水62.790元、結構性灌注止漏工程406,250元、
    防水點工170,000元，共計639,040元（見本院卷㈠第311頁）
    ，均核屬修繕被告弘堃公司施作連續壁漏水瑕疵相關之必要
    費用，是被告捷昇公司將上開修補瑕疵之必要費用與被告弘
    堃公司之工程保留款509,822元債權相抵銷後，被告弘堃公
    司對被告捷昇公司已無任何工程保留款可請求。
　⒉末按債務人怠於行使其權利時，債權人因保全債權，得以自
    己之名義，行使其權利，民法第242條定有明文。又債權人
    得以自己名義代位行使者，為債務人之權利而非自己之權利
    ，若債務人自己並無該項權利，債權人自無代位行使之可言
    （最高法院49年台上字第175號裁判意旨參照）。準此，被
    告弘堃公司對被告捷昇公司已無任何工程款債權存在，業經
    認定如前，則原告自無從依民法第242條規定代位請求被告
    捷昇公司給付工程款予被告弘堃公司。
  ⒊從而，原告訴請確認被告弘堃公司對被告捷昇公司有4,870,8
    44元暨遲延利息之工程款債權存在，並由其依民法第242條
    規定代為受領，均屬無據。　　　
五、綜上所述，原告訴請確認被告弘堃公司對被告中麟公司、被
    告捷昇公司分別有4,870,844元暨遲延利息之工程款債權存
    在，並由原告依民法第242條規定代為受領，均無理由，應
    予駁回。又原告之訴既經駁回，其假執行之聲請失所依據，
    應併駁回之。
六、本件事證已臻明確，兩造其餘之攻擊防禦方法及舉證，經本
    院審酌後，經核與勝負之判斷不生影響，爰不予逐一論酌。
七、訴訟費用負擔之依據：民事訴訟法第78條。　　
中　　華　　民　　國　　111 　年　　11　　月　　18　　日
                  工程法庭    法  官   劉娟呈
以上正本係照原本作成。
如對本判決上訴，須於判決送達後20日內向本院提出上訴狀。如
委任律師提起上訴者，應一併繳納上訴審裁判費。　　　　　　
中　　華　　民　　國　　111 　年　　11　　月　　18　　日
                              書記官   廖健宏